【裁判字號】    97,消債抗,201
【裁判日期】    980110
【裁判案由】    更生事件
【裁判全文】
臺灣板橋地方法院民事裁定           97年度消債抗字第201號
抗  告  人  甲○○
代  理  人  唐迪華律師
上列抗告人因消費者債務清理條例聲請更生事件，對於中華民國
97年10月31日本院97年度消債更字第638 號裁定提起抗告，本院
裁定如下：
    主  文
抗告駁回。
抗告程序費用新臺幣壹仟元由抗告人負擔。
    理  由
一、本件抗告意旨略以：(一)抗告人每月薪資平均為新臺幣（下同
    ）35,000元至38,000元，扣除協商應還款金額27,068元後，
    至多僅餘不到11,000元，而抗告人尚須負擔兒子一半之教養
    費用及扶養父母，故抗告人每月收入扣除協商應還款金額後
    ，已不足維持聲請人最低基本生活。抗告人雖可預見一切生
    活上必要支出，明知無力負擔，仍不顧一切簽下協議，係為
    避免高額利息，原裁定以抗告人於可預見自身支出之情形下
    簽署協議，認抗告人並無不可歸責於己之事由致履行顯有重
    大困難，係屬不當，(二)抗告人因長時間站立工作，身體狀況
    本即不佳，因無力繼續還款，而於民國96年12月間毀諾，97
    年5 月間更因罹患腹部性蜂窩性組織炎而住院治療，抗告人
    於原審主張上開情事僅表達抗告人身體不佳為一事實，惟抗
    告人仍努力工作以維持生活，非謂因身體狀況不佳致收入減
    少，抗告人主要毀諾原因仍係每月收入扣除協商應還款金額
    無法維持基本生活。退步言之，抗告人97年1 月至5 月間之
    平均收入僅為35,814元，則抗告人所稱收入減少並非不實，
    更可知抗告人對其收入狀況均已據實陳報，而此平均收入扣
    除每月還款金額，更係無法維持其基本生活，爰依法提起抗
    告，並聲明：原裁定廢棄，另為准予更生聲請之裁定等語。
二、按債務人對於金融機構因消費借貸、自用住宅借款、信用卡
    或現金卡契約而負債務，在聲請更生或清算前，應提出債權
    人清冊，以書面向最大債權金融機構請求協商債務清償方案
    並表明共同協商之意旨，消費者債務清理條例第151 條第1
    項定有明文。次按債務人與金融機構協商成立者，不得聲請
    更生或清算，但因不可歸責於己之事由，致履行顯有重大困
    難者，不在此限；本條例施行前，債務人依金融主管機關協
    調成立之中華民國銀行公會會員辦理消費金融案件無擔保債
    務協商機制與金融機構成立之協商，準用前項之規定，消費
    者債務清理條例第151 條第5 項、第6 項亦分別有明文可參
    。又聲請更生或清算不合程式或不備其他要件者，法院應以
    裁定駁回之，但其情形可以補正者，法院應定期間先命補正
    ，復為同條例第8 條所明定。
三、經查：本件抗告人主張其毀諾之原因，乃係抗告人每月收入
    扣除每月協商應還款金額後，無法維持基本生活等語。惟該
    協商條件既係經當事人選擇並採為清償之方式，債務人即應
    受該協議之約束，如有無法履行之情事，當再循協商機制謀
    求解決，而不可泛指協商條件嚴苛，以之作為不可歸責於己
    之事由。因此，抗告人當時盱衡其經濟狀況，既仍簽署上開
    協商協議書，同意國泰世華銀行之無擔保債務還款計畫，無
    論其資金係來自親友借貸、薪資或其他投資獲利，抗告人既
    同意與國泰世華銀行協商成立，自有其籌措資金之來源，此
    觀諸抗告人於協商成立後履行至96年12月止，共履行19期始
    毀諾可知，況衡酌抗告人所述其現每月平均薪資為35,000元
    至38,000元（97年1 月至5 月間之平均收入亦尚有35,814元
    ），較諸抗告人於進行前揭協商之際，所提出之切結書記載
    當時每月收入為33,000元（見原審卷第114 頁），可謂不減
    反增，則比諸事理，其在以往既得僅憑較低之收入履行原協
    商條件，時至今日收入既有增加（償債能力當必相對提高）
    ，除非有浪費金錢或非必要性之開銷產生，豈有無法依原協
    商條件繼續履行之理？益證抗告人所謂倘依原協商條件履行
    ，對其顯有重大困難云云，顯難採取。是本件依抗告人於毀
    諾當時之資力狀況，尚非不能依原協商條件繼續履行。至抗
    告人另稱渠於97年5 月間曾罹患腹部性蜂窩性組織炎而住院
    治療一事，姑不論抗告人並未以此事由，主張不可歸責於己
    致履行顯有重大困難或不能履行，遑論上開事件乃係發生於
    抗告人已毀諾未依約履行之後，且距離抗告人毀諾時間（96
    年12月）長達半年之久，亦尚難執為抗告人無法繼續依約履
    行之不可歸責事由，至為彰顯，附此敘明。
四、綜上，原審法院以抗告人雖有毀諾之事實，惟抗告人未能舉
    證證明於上開協商還款期間，究有何不可歸責於己之事由，
    致所需之支出增加或收入減少，而有不能履行或履行顯有重
    大困難之情事發生為由，認抗告人之聲請更生係屬無據，予
    以駁回，非無理由。從而，原審裁定駁回抗告人更生之聲請
    ，於法並無違誤。抗告意旨指摘原裁定為不當，求予廢棄云
    云，為無理由，應予駁回。
五、據上論結，本件抗告為無理由，依消費者債務清理條例第15
    條，民事訴訟法第495 條之1 第1 項、第449 條第1 項、第
    95條、第78條，裁定如主文。
中    華    民    國    98    年    1     月    10    日
                  民事第一庭    審判長法  官  李世貴
                                      法  官  高文淵
                                      法  官  黃若美
以上正本證明與原本相符
本裁定不得抗告
中    華    民    國    98    年    1     月    10    日
                                      書記官  江怡萱


司法院資訊處製作；財團法人民間司法改革基金會備份。
